臺灣高等法院臺南分院刑事判決　　　　　 九十三年度交上訴字第五八九號　　潛
　　　上　訴　人
　　　即　被　告　甲　○　○
右列上訴人因過失致死等案件，不服臺灣臺南地方法院九十二年度交訴字第二二○號
中華民國九十三年六月八日第一審判決（起訴案號：臺灣臺南地方法院檢察署九十二
年度偵字第一○五○七號），提起上訴，本院判決如左：
      主      文
上訴駁回。
      事      實
一、甲○○於民國九十二年九月一日中午，在台南縣關廟鄉松腳村友人處飲用米酒三
    瓶後，本應注意飲用酒類後其吐氣所含酒精濃度超過每公升○‧二五毫克以上者
    ，不得駕車，按其情節又非不能注意，竟能注意疏未注意，於上處飲酒後吐氣所
    含酒精濃度遠逾每公升一‧四三二六五毫克，已酒醉不能安全駕駛動力交通工具
    ，仍不顧大眾行車之公共安全，於同日下午五時許，酒後無照騎駛車號ＮＧＮ—
    ５６７號重型機車搭載黃清泉，沿台南縣關廟鄉○○路○段由南往北方向行駛，
    在行經南雄路一段九九一號前時，本應注意並未考領重型機車駕駛執照，不得騎
    駛重型機車上路，且機車在雙向二車道行駛時，均應在遵行車道內行駛，而依當
    時情形，客觀上又無不能注意之情事，竟因不勝酒力己陷於酒醉而疏於注意行駛
    在遵行車道內，貿然侵入北往南內側快車道逆向行駛，致衝撞上對向由蔡醮榮所
    騎駛沿南雄路一段北往南內側快車道駛來之車號ＦＺ５─４６９號重型機車，造
    成蔡醮榮人車倒地，受有多發性損傷合併內出血，及右側頭肩胸腹手腿挫傷合併
    骨折，經送醫急救後，仍延至翌日（二日）下午一時四十分許不治死亡，甲○○
    亦因此受有傷害，嗣後經警到場處理，將甲○○送往台南市立醫院救治，經該院
    抽取甲○○血液檢驗結果，換算成吐氣所含酒精濃度仍高達前開數值。
二、案經蔡醮榮之兄乙○○訴由台南縣警察局歸仁分局報請臺灣臺南地方法院檢察署
    檢察官偵查起訴。
      理      由
一、被告甲○○未經到庭，惟於原審矢口否認有何犯行，辯稱：發生車禍時是由黃清
    泉騎乘機車載伊的云云。
二、經查：
(一)前開時、地，被告甲○○騎乘之機車發生碰撞車禍事實，業據被告甲○○於警訊
    、偵查中供承不諱，核與證人黃清泉於警訊、證人吳進於偵查中供述車禍發生情
    節相符，並有道路交通事故現場圖、道路交通事故調查報告表（一）（二）各一
    紙、道路交通事故現場蒐證照片十三幀在卷可稽。被害人蔡醮榮因本件車禍不治
    死亡，經臺灣臺南地方法院檢察署檢察官督同檢驗員相驗明確，並製有勘驗筆錄
    、驗斷書及相驗屍體證明書等附卷可憑。被告甲○○嗣於原審翻異前詞，辯稱：
    發生車禍時是由黃清泉騎乘機車載伊的云云，惟為黃清泉否認，於原審證稱：「
    （直到發生車禍時是否你騎的？）不是，我騎到一半就換甲○○騎。」「（為何
    會換甲○○騎機車？）累了，就換甲○○騎。」（見一審卷第五十七、五十八頁
    ），證人即車禍現場處理警員林榮堂於原審亦證稱：「（現場情形？）我到現場
    時蔡醮榮和黃清泉躺在地上，甲○○的頭部已經過救護人員包紮的且坐在地上。
    」、「（九十二年九月四日製作筆錄時吳進基是否有說他有親眼看到？）吳進基
    說他有親眼看到」、「（當時是否問他說是否有目擊車禍發生？）他說有，車號
    ＮＧＮ─５６７號機車沿南雄路一段由南往北行駛但是騎在北往南的車道是逆向
    行駛，然後與蔡醮榮所騎北往南的內側快車道靠雙黃線的機車發生相撞，蔡醮榮
    的機車車速較快，兩車是對向相撞。被害人的車子是騎在快車道上，被告的機車
    也是騎在快車道上」、「（當時有無問吳進基機車是誰騎的？）他說是塊頭比較
    大的人（指甲○○）騎的」、「（為何在警訊筆錄時筆錄上記載證人吳進基沒有
    看清楚是何人騎機車？）我在製作筆錄時吳進基的太太出面阻止要吳進基不要講
    話，所以我本來要記載騎機車的人的特徵，就此沒有辦法記載」、「（除了吳進
    基外有無問其他人是誰騎機車？）我在現場處理時我先問甲○○這部白色名流機
    車是誰騎的，甲○○不回答，然後我又問黃清泉，他說是甲○○騎的，然後我又
    問甲○○車子是不是你騎的，他不回答，我跟他講說黃清泉說是你騎的，他想了
    一下才說車子確實是我騎的」（見一審卷第四十七至五十頁），是被告甲○○所
    辯，不足採信。被告甲○○聲請之證人林美娟，據證人林美娟於原審雖證稱：「
    （九十二年九月五日下午五時是否有在南雄路一段九九一號附近？）沒有，但是
    同天下午四點半時我要回家我有看到黃清泉騎機車載甲○○跟在我的車後，然後
    經過我的車子之後車子又騎回來，所以我有二次看見黃清泉騎機車搭載甲○○，
    兩次大概相隔幾分鐘而已」、「（從看到他們二人後直到發生本件車禍時有無再
    看到他們？）沒有」、「（你剛剛說你要回家時有看見他們騎機車跟在後面，相
    遇的地點在何處？）是在我家（在深坑一四之一號）附近，但離本件車禍地點之
    距離開小客車約要五分鐘左右（時速七、八十公里），包含要停兩個紅綠燈」等
    語（見一審卷第五十四頁），證人林美娟係在其住處附近見到黃清泉騎機車搭載
    被告甲○○，但距離車禍地點，尚有兩個紅綠燈，駕駛小客車約要五分鐘左右（
    時速七、八十公里），而黃清泉於原審已證稱：「我騎到一半就換甲○○騎。」
    （見一審卷第五十七、五十八頁），且被告甲○○於警訊及偵查中均不否認車禍
    為其發生，是證人林美娟證詞，尚難為被告甲○○未駕駛車號ＮＧＮ—５６７號
    機車肇事之有利證明。
(二)按汽車（包括機器腳踏車）駕駛人，有未領有駕駛執照駕車情形者，處新臺幣六
    千元以上一萬二千元以下罰鍰，並當場禁止其駕駛及扣留其車輛牌照，道路交通
    管理處罰條例第二十一條第一項第一款定有明文。次按汽車駕駛人飲用酒類後其
    吐氣所含酒精濃度超過每公升○‧二五毫克以上者，不得駕車；汽車在雙向二車
    道行駛時，均應在遵行車道內行駛，為道路交通安全規則第一百十四條第二款、
    第九十七條第一款所分別規定。被告甲○○未考領有機車駕照，有交通部公路總
    局嘉義區監理所台南監理站九十二年十二月一日嘉監南字第０９２００２６７９
    ０號函一紙敘明在卷可憑，而被告甲○○既能駕駛機車上路，為維護交通秩序及
    確保交通安全，對於上開道路交通管理處罰條例及道路交通安全規則自應知悉，
    為其應注意之事項。被告甲○○自承在發生車禍前有飲用米酒，且於案發翌日凌
    晨零時許在醫院接受血液採樣檢驗結果，測得其血液所含酒精濃度為二八六．五
    三ｍｇ／ｄｌ，有台南市立醫院檢驗報告單一紙在卷可稽，經換算為吐氣所含酒
    精濃度已達每公升一‧四三二六五毫克（即２８６．５３ｍｇ／ｄｌ除以１００
    ０為０．２８６５３％再乘以５即為１．４３２６５ＭＧ／Ｌ），該採樣時間距
    離案發時點已達七小時之久，足認其於車禍當時之吐氣所含酒精濃度應更高於此
    。另參酌被告於案發當日經抽血換算為吐氣所含酒精濃度已高出法律容許之每公
    升○．二五毫克甚多，且經警到場處理時，發覺被告甲○○有「語無倫次、含糊
    不清、意識模糊，注意力無法集中」之情事，亦有刑法第一百八十五條之三案件
    測試觀察紀錄表一紙載明可證，顯見被告當時已因不勝酒力而影響其行車注意力
    及操控力，致無法在遵行車道內行駛始發生本件碰撞車禍，其已不能安全駕駛動
    力交通工具，亦可認定。本件肇事地點係位在台南縣關廟鄉○○路○段九九一號
    前，肇事後被告所騎乘之車號ＮＧＮ—５６７號機車係右倒在南雄路一段北往南
    之外側快車道上，另被害人蔡醮榮所騎駛之車號ＦＺ５─４６９號機車則是左倒
    在南雄路一段南往北之內側快車道上，兩輛倒地之機車間並有一條長達十七．六
    公尺之刮地痕相銜接，有道路交通事故現場圖在卷可憑。依目擊證人吳進基於警
    訊所稱：「（你是否能描述當時二部機車車道及車速？）可以，是ＮＧＮ—５６
    ７號重機行駛在南下車道（逆向行駛），另ＦＺ５─４６９號重機車行駛在南下
    內側車道上。至於車速的話是ＦＺ５─４６９號重機車車速比ＮＧＮ—５６７號
    重機車車速快。」（見警卷第九頁反面），可知本件車禍，係被告甲○○由南往
    北逆向行駛在南雄路一段北往南內側快車道上，致與自對向沿同路北往南內側快
    車道駛來之被害人蔡醮榮發生撞擊無訛！而肇事當時雖屬陰天，但係日間自然光
    線、四線道、柏油路面、中心劃設雙黃限制線、有快慢車道劃分，路面乾燥、無
    缺陷、無障礙物、視距良好、速限五十公里，有前開道路交通事故調查報告表載
    明可考，足見依當時狀況被告客觀上尚無不能注意之情狀。被告於肇事後經抽血
    換算其吐氣所含酒精濃度已逾每公升一‧四三二六五毫克，已如前述，顯於飲酒
    後應注意且能注意不得駕車而仍駕車，且疏未注意行駛在遵行車道內，貿然侵入
    北往南內側快車道逆向行駛，致衝撞上由被害人蔡醮榮所騎駛自對向沿北往南內
    側快車道駛來之機車，因而肇事，被告自有違前開規定之注意義務，顯有過失責
    任。本件車禍經送臺灣省台南區車輛行車事故鑑定委員會鑑定結果亦同此認定，
    並鑑定被告甲○○為肇事原因、被害人蔡醮榮無肇事因素，有該委員會南鑑字第
    九二一八六七號鑑定意見書在卷可佐。經本院再送覆議，仍認「ＮＧＮ—５６７
    號重機車駕駛人，於對向來車道內逆向行駛不當，為肇事因素。」有臺灣省車輛
    事故覆議鑑定委員會九十三年九月十四日府覆議字第九三一○九五五號函可憑。
    被告甲○○之過失行為與被害人蔡醮榮之死亡結果間，顯有相當因果關係，亦無
    疑義。是本件事證已臻明確，被告犯行堪以認定。至證人吳進基嗣於原審改稱：
    被告所騎乘之機車是由南往北順向行駛在南雄路快車道靠近中心線的位置云云，
    惟被害人蔡醮榮經檢察官會同檢驗員局部勘驗結果，發現其係右側顏面部及右側
    頂骨背部擦挫傷、右肩脊部鈍挫傷合併皮下瘀血、右鎖胸肋部鈍挫傷合併連枷胸
    骨折、右腰部鈍挫傷合併皮下瘀血、右臂及右小腿部外側鈍挫傷及裂傷合併粉碎
    性骨折、右大腿部外側鈍挫傷合併碎裂性骨折，有前開驗斷書載明可考，參以被
    告甲○○於警詢時亦陳稱其本人係右手腳骨折受傷等語（見警卷第五頁反面），
    足見被害人蔡醮榮及被告甲○○應均係遭受來自右側正面之巨大撞擊力，始會產
    生傷勢均集中在彼此身體右半側之情形無訛！而被告及被害人當時既係騎機車對
    向交會而至，設若被告當時係由南往北順向靠近道路中線行駛，被害人係順向北
    往南行駛在內側快車道上而發生正面碰撞，則雙方依此互撞所生之傷勢部位，應
    均各集中在身體左半側始符合法醫學原理，然被害人及被告彼此互撞所產生之傷
    勢，既均集中在身體右半側部位，堪認被告應係逆向行駛侵入對向車道，並與自
    其右前方順向駛至之被害人發生衝撞，始會產生如此之傷勢，應無疑問！以此衡
    之，自以證人吳進基在警訊所陳稱之車禍情節較為可採，是被告甲○○確有逆向
    行駛之駕駛行為，即堪認定！
三、核被告甲○○所為，係犯刑法第一百八十五條之三酒後不能安全駕駛動力交通工
    具而駕駛罪及同法第二百七十六條第一項過失致人於死罪。所犯上開酒後不能安
    全駕駛動力交通工具而駕駛及過失致人於死二罪間，犯意各別，行為互殊，應予
    分論併罰。被告係無駕駛執照駕車且又酒醉駕車，因而致人死亡，故前開過失致
    人於死罪部分，均應依道路交通管理處罰條例第八十六條第一項規定加重其刑，
    並遞加重之。原審審酌被告在酒後不顧大眾公共安全貿然無照行車致造成被害人
    蔡醮榮死亡之結果，及在本件車禍事故中應負全部過失責任之程度，且犯後並未
    與被害人家屬達成民事和解等一切情狀，適用道路交通管理處罰條例第八十六條
    第一項，刑法第一百八十五條之三、第二百七十六條第一項、第五十一條第五款
    、罰金罰鍰提高標準條例第一條前段，分別量處酒後不能安全駕駛動力交通工具
    而駕駛罪有期徒刑八月，過失致人於死罪有期徒刑一年六月，並定應執行為有期
    徒刑二年，以資懲儆。本院經核原判決認事用法，均無不合，量刑亦屬妥適。被
    告上訴否認犯罪，指摘原判決不當，為無理由，應予駁回。
四、被告經合法傳喚，無正當理由不到庭，不待其陳述逕行判決。
五、據上論斷，應依刑事訴訟法第三百六十八條、第三百七十一條，判決如主文。
本案經檢察官曾顯智到庭執行職務。
中  華  民  國      九十三      年        十一        月      三        日
                                臺灣高等法院臺南分院刑事第一庭
                                    審判長法官  黃    崑    宗
                                          法官  董    武    全
                                          法官  蔡    長    林
右正本證明與原本無異。
不得上訴。
                                    法院書記官  李    培    薇
中  華  民  國      九十三      年        十一        月      三        日
附錄本案論罪科刑法條全文：
刑法第一百八十五條之三：
  服用毒品、麻醉藥品、酒類或其他相類之物，不能安全駕駛動力交通工具而駕駛者
，處一年以下有期徒刑、拘役或三萬元以下罰金。
刑法第二百七十六條第一項 (過失致死罪)：
  因過失致人於死者，處二年以下有期徒刑、拘役或二千元以下罰金。
